【裁判字號】    98,簡上,124
【裁判日期】    990129
【裁判案由】    竊盜
【裁判全文】
臺灣臺南地方法院刑事判決             98年度簡上字第124號
聲  請  人  臺灣臺南地方法院檢察署檢察官
上  訴  人  甲○○
即  被  告
上列上訴人即被告因犯竊盜案件，不服本院刑事庭民國九十八年
三月十二日九十八年度簡字第三九七號第一審刑事簡易判決（起
訴案號：九十八年度偵字第三七二號）提起上訴，本院管轄之第
二審合議庭判決如下：
    主  文
上訴駁回。
    事  實
一、甲○○（原名高瑜苓）意圖為自己不法之所有，於民國九十
    七年十二月十九下午二時四十五分許，至位於臺南市○○路
    三二號之「臺灣屈臣氏個人用品商店股份有限公司」公園店
    內逛，趁店員不注意之際，徒手竊取放置架上之喬沛詩六胜
    太除皺緊緻精華液、Ｄｒ  Ｗｕ  Ｖｃ微導美白精華乳、Ｔ
    ＩＦＦＡ玫瑰體霜各一瓶等物後均放置於個人所背附袋子內
    ，至店外另放置在其所騎乘車號二ＦＸ—三二三號機車坐墊
    下，甲○○順利竊得後，仍承續前開竊盜犯意，再度進入店
    內，並徒手竊得新肌源創凝乳一瓶後仍放置於其個人袋子內
    ，但至店外時，該店所裝設防盜系統發報響起，時任該店主
    任乙○○立即追出，並攔下欲牽車離開之甲○○，經乙○○
    詢問是否購買物品漏未結帳，甲○○自其袋內取出前開所竊
    得新肌源創凝乳一瓶後表示為其在其他店家內購得，且開啟
    機車坐墊時，乙○○發現尚有前開喬沛詩六胜太除皺緊緻精
    華液、Ｄｒ  Ｗｕ  Ｖｃ微導美白精華乳、ＴＩＦＦＡ玫瑰
    體霜各一瓶等物，乙○○即請店內員工立即清查店內庫存物
    品，甲○○因無法提出購買證明，且經該店清點結果發現架
    上物品減少，甲○○始坦承行竊，並經報警處理而查悉上情
    。
二、案經臺南市警察局第二分局報請臺灣臺南地方法院檢察署檢
    察官偵查後聲請簡易判決處刑。
    理  由
壹、證據能力部分：
    按被告以外之人於審判外之言詞或書面陳述，除法律有規定
    者外，不得作為證據；又被告以外之人於審判外之陳述，雖
    不符合同法第一百五十九條之一至第一百五十九條之四之規
    定，但經當事人於審判程序同意作為證據，法院審酌該言詞
    陳述或書面陳述作成時之情況，認為適當者，亦得為證據。
    當事人、代理人或辯護人於法院調查證據時，知有第一百五
    十九條第一項不得為證據之情形，而未於言詞辯論終結前聲
    明異議者，視為有前項之同意，刑事訴訟法第一百五十九條
    第一項及第一百五十九條之五分別定有明文。本判決以下所
    引用之各該被告以外之人於審判外之陳述（包含書面陳述）
    ，雖屬傳聞證據，被告及蒞庭檢察官於本院準備程序及審判
    期日中均表示同意作為證據方法而不予爭執，且迄至言詞辯
    論終結前亦未再聲明異議，本院審酌上開證據資料製作時之
    情況，尚無違法不當及證明力明顯過低之瑕疵，亦認為以之
    作為證據應屬適當，故揆諸前開規定，爰逕依刑事訴訟法第
    一百五十九條之五規定，認前揭證據資料均有證據能力，合
    先敘明。
貳、實體部分：
  一、訊據被告甲○○固坦承其於前揭時間，至上開店內取得喬
      沛詩六胜太除皺緊緻精華液、Ｄｒ  Ｗｕ  Ｖｃ微導美白
      精華乳、ＴＩＦＦＡ玫瑰體霜、新肌源創凝乳各一瓶等物
      ，惟矢口否認有何竊盜犯行，辯稱：當時伊是在精神恍惚
      的情況下拿取店內物品，店員發現伊後，要求伊將所拿取
      物品均購買，伊告知店內人員所帶的錢不夠，無法全數購
      買，店員就說伊沒有誠意，就報警處理，伊當時確實不知
      道自己為何會拿店內東西還不付錢，伊有在署立臺南醫院
      、嘉南療養院、成大醫院精神科就診，服藥後精神狀況恍
      惚不清，當天一直到店內小姐叫住伊時才回過神來，行為
      當時不知道自己在做什麼云云。
  二、經查：
  （一）被告甲○○前揭竊盜犯行，迭據告訴人即「臺灣屈臣氏
        個人用品商店股份有限公司」公園店店長蔡佳龍、證人
        即當場查獲被告之該店主任乙○○等人分別於警詢及本
        院審理中證述明確（見警卷第四頁至第六頁背面調查筆
        錄、本院刑事簡易第二審案件卷第一０三頁至第一一０
        頁審判筆錄），被告甲○○雖辯稱當時精神恍惚不知所
        為何事云云，然被告甲○○當時精神狀況僅為情緒較激
        動，並無恍惚不知所為何事情形，已據證人乙○○到庭
        證述明確，即證人乙○○證述：當天是因被告甲○○自
        店外走入店內時，店內所裝設警報器並未發報，但在被
        告甲○○走出店外時則警報器發報，伊立即追出，當時
        被告甲○○快步走出，伊即攔下被告詢問是否有物品未
        結帳，當時被告有將一瓶物品取出並說是在其他如「寶
        雅」或是「名佳美」等店所購買，伊即請被告提出購買
        證明，但被告無法提出，伊先請被告留下資料及該瓶產
        品後，被告即欲離開，伊想不對又追出店外，被告當時
        已站在其所騎乘機車旁，剛好有同事欲回店內，亦發覺
        有異，而請被告開啟其所騎乘機車坐墊，被告打開機車
        坐墊後，發現坐墊下尚有三件店內物品，伊立即請店內
        同仁清點店內物品，發覺相關商品確有短少，此時詢問
        被告該三件商品何來，被告無法回答而承認有拿取店內
        物品，伊有問被告如何解決，被告先表示要購買所拿取
        的商品，又改稱不要購買，又說錢帶不夠，態度反覆，
        依當時與被告接觸談話，被告意識是清楚的，但情緒不
        穩定，本來講話還好好的，會突然大聲起來，與被告對
        話過程中，被告也可以瞭解伊所說話語的內容，被告言
        詞反覆、情緒較不穩定，但沒有精神恍惚、意識不清的
        情形等語甚詳（同前開期日筆錄），並觀被告當日為警
        查獲後於警詢及偵查中均得以明確陳述，甚至當日移送
        臺灣臺南地方法院檢察署簡檢察官訊問時，被告並陳：
        「‧‧‧（問：九十七年十二月十九日下午二時四十五
        分，在臺南市○○區○○路三二號屈臣氏公園店，是否
        沒有付錢而將店內之精華液、凝乳、精華乳、玻瑰體霜
        各一瓶放在手提包內帶走？）是，當時我的錢不夠，但
        因為我喜歡上開東西，沒有經過店員同意而離開。（問
        ：你對你的上開錯誤行為是否後悔？）我感到後悔，但
        我沒有那個犯意。（問：如你沒有犯意，為何會將上開
        東西未經結帳放在你的車內？）我不知道狀況如何，我
        當時精神茫茫的。（問：如果你當時精神茫茫的，為何
        能將東西精準放在你的車內？）因為當時精神狀況還可
        以辨別是非。（問：有沒有其他陳述？）我感到後悔。
        ‧‧‧（問：你為何向店員辯稱其中之商品曾結帳？）
        這是說謊。‧‧‧」等語（見警卷第一頁至第二頁背面
        調查筆錄、偵查卷第六頁至第七頁訊問筆錄）。觀被告
        整體行竊過程當時，並非一次竊得全部查獲物品，而係
        先竊取其中三瓶物品，藏放置機車坐墊下後，發現順利
        得手，而繼續再度進入店內竊取物品，且所竊取物品亦
        係供女性臉部、身體保養使用，為被告個人喜歡之商品
        ，待店內警報器響起，還向店內人員佯稱袋內物品是自
        其他商家所購買等語全程，可見被告行竊當時意識甚為
        清楚其所為何事。再觀，被告行為後於九十七年十二月
        二十三日曾至成大醫院進行腦波檢查，檢查結果並未發
        現異常，亦有該院診療資料摘錄表在卷可參（見本院刑
        事卷第四十頁），益徵被告所稱當時意識不清，顯有可
        疑。
  （二）復查，被告辯稱當時罹患有精神方面疾病服用相關藥物
        ，而影響其精神云云，但被告所服用藥品種類與劑量均
        不會造成精神恍惚、不知所為何事情形，亦有國立成功
        大學醫學院附設醫院於九十八年五月二十六日以成附醫
        精神字第０九八０００八九五二號函所附病患診療資料
        摘錄表、病歷，行政院衛生署臺南醫院於九十八年六月
        三日以南醫歷字第０九八０００四三三五號函所附病歷
        、行政院衛生署嘉南療養院於九十八年六月二日以嘉南
        司字第０九八０００三三０一號函覆說明及病歷等資料
        均附卷可按。
  （三）又查，本院並依職權函請國立成功大學附設醫院就被告
        行為當時之精神狀況進行鑑定，是否具有心神喪失或精
        神耗弱之程度，該醫院根據與被告、被告父親進行面談
        、電話訪問被告家人，被告之心理衡鑑（含魏氏成人智
        力量表第三版、健康、性格、習慣量表、個性特徵量表
        ）、本院相關案卷，及被告就診醫院之病歷資料等，認
        被告之精神科臨床診斷為「人格違常」，總智商九十七
        ，屬中等程度，被告無其他明顯精神病態，於九十七年
        十二月十九日犯案時之精神狀態未有精神障礙或其他心
        智缺陷致不能辨識其行為違法或欠缺依其辨識能力而行
        為之能力，亦無顯著減低辨識行為違法或依其辨識而行
        為之能力，至於被告於案發前使用之治療藥物Ｓｏｌｉ
        ａｎ（２００ｍｇ）睡前一顆對其辨別能力的影響程度
        ，經參考被告於九十七年十月十一日到同年月三十一日
        在署立臺南醫院住院期間服藥較高劑量類似藥物的精神
        狀況及生活功能，並無明顯意識障礙或認知功能障礙，
        其自九十七年十一月十八日起所服用的前述藥物每日睡
        前一顆，依該藥物的臨床使用經驗，及被告於案發前的
        醫療紀錄，並無明顯事證顯示每天睡前一顆Ｓｏｌｉａ
        ｎ（２００ｍｇ）足以影響其竊盜行為之識別能力乙節
        ，有前開醫院於九十八年十二月二十九日以成附醫精神
        字第０九八００二五００九號函所附精神鑑定書一份附
        卷可憑。
  （四）按竊盜罪乃行為人出於取得意圖，而以和平非暴力手段
        ，取得他人動產之財產罪，行為人只要出於為自己或第
        三人不法意圖，而以非暴力之方法故意取走他人財物，
        即足以構成竊盜罪。是被告所竊取得告訴人店內物品後
        ，分別置於其機車坐墊下及其個人所持袋內，均已置於
        其實力支配下，即屬既遂，雖經過大門警報器響起後而
        為店員查獲，被告即表示欲購買等語，並不因事後表示
        可以購買即得解免之前已構成之竊盜罪，是被告所稱有
        向告訴人表示欲購買相關產品，但所攜帶金錢不足以支
        付全部項目，據以否認告訴人蔡佳龍指述即其竊盜犯行
        云云，顯有誤會。
  （五）此外，並有臺灣屈臣氏個人用品商店股份有限公司（公
        園店）庫存檢核明細表、臺南市警察局第二分局扣押筆
        錄、扣押物品目錄表、贓物認領保管單、竊盜案件相片
        二幀、監視器翻拍被告行竊相片四幀等資料均附卷可憑
        。
  （六）綜上，被告否認犯行並以前詞為辯，顯係事後卸責之詞
        ，不足採信，本案事證明確，被告犯行洵堪認定。
  二、核被告甲○○所為，係犯刑法第三百二十條第一項之竊盜
      罪。又被告先後二次進入店內竊取物品，係於密切接近之
      時、地實施，侵害同一被害人之財產法益，各行為之獨立
      性極為薄弱，依一般社會健全觀念，在時間差距上，難以
      強行分開，應論以接續犯一罪。原審以被告罪證明確，依
      刑法第三百二十第一項、第四十一條第一項前段，刑法施
      行法第一條之一等規定，量處拘役十五日，並諭知易科罰
      金之折算標準，其認事用法，均無不合，量刑亦屬適當，
      被告猶執前詞上訴否認犯罪，指摘原判決不當，核無理由
      ，應予駁回。
據上論斷，應依刑事訴訟法第四百五十五條之一第一項、第三項
、第三百六十八條，判決如主文。
本案經檢察官林朝文、黃信勇到庭執行職務。
中    華    民    國    99    年    1     月    29    日
                  刑事第四庭審判長法  官  林逸梅
                                  法  官  陳淑卿
                                  法  官  程克琳
以上正本證明與原本無異。
不得上訴。
                                  書記官  康紀媛
中    華    民    國    99    年    1     月    29    日

司法院資訊處製作；財團法人民間司法改革基金會備份。
